# 陈版，救命，国企母公司将A子公司100%股权划转给另一个子公司，如何处理。

提问人：timyun00 时间：2014-10-11 08:50:12
实际情况： 甲集团下有A、B全资子公司，现在甲集团将A公司的100%股权无偿划给B公司。甲公司和A、B公司分别如何处理（都是国资委下的）。 甲集团对A公司长期股权投资账面价值1000w，划转日，A公司股东权益总额 2500w。 翻了你以前的解答贴，关键没找到B公司如何处理的答案。
A公司 ： 借：实收资本——甲集团 1000w 贷：实收资本——B公司 1000w
甲集团： 借： 长期股权投资——B公司 1000w 贷：长期股权投资——A公司 1000w
关键是B公司： ① 借： 长期股权投资——A公司 1000w 贷：资本公积——股本溢价 1000w
② 借： 长期股权投资——A公司 2500w 贷：实收资本——甲集团 1000w 资
本公积——股本溢价 1500w
①和②两种处理方法应该用哪种，或者正确做法应该是哪样的，望陈版指点一下，感谢啊！！！

回答人：chenyiwei
B公司是否因此而增加实收资本？如果增加实收资本，就是集团以A的股权对B公司出资，不再是无偿划转了，需要按照非货币性资产出资履行相关程序。如果无偿划转而不增加B的实收资本，则应当按照A公司的净资产全部增加B的资本公积。

提问人：呼叫帮助 时间：2015-01-22 19:46:52
陈版，同一控制下的两个子公司，现在集团将a公司的账面长投 100 万元，但净资产为 200 万元无偿划转到b公司，请教陈版b公司现在是挂长期投资为 100 万元，还是按净资产为 200 万元挂账？

回答人：chenyiwei
对B而言，取得A的控制权是同一控制下合并，所以应按A的净资产为基础计量。

提问人：呼叫帮助 时间：2015-01-23 12:36:48
案例改变一下， 陈版，同一控制下的两个子公司，现在集团将a公司的账面长投 100 万元，但净资产为-200万元无偿划转到b公司，按您所说，对B而言，取得A的控制权是同一控制下合并，所以应按A的净资产为基础计量，即B对A长期投资为 0 。 现在是集团将a公司的账面长投 100 万元，但净资产为-200万元无偿划转到b公司，因没有计提减值准备，所以集团对a公司的账面长投 100 万元。现在股权划到b公司，集团应作如下账务处理， 借：长期股权投资-b公司 100 贷：长期股权投资-a公司 100 请教陈版集团公司现在对b公司长期投资挂 100 万元，还是按多少挂账？ 我认为不挂 100 ，集团公司的账无法销掉，挂 100 万元总感觉有点不合理，因为a公司净资产已经为负数了，不知陈版如何理解？

回答人：chenyiwei
可以这样处理：借：长投——B100万，贷：长投——A 100万。因为对集团公司而言不是企业合并，因此其长投的计量金额无需与下属子公司的处理原则一致。

提问人：呼叫帮助 时间：2015-01-23 21:10:57
案例再改变回来，对于集团将a公司的账面长投 100 万元，但净资产为 200 万元无偿划转到b公司，b公司的账务处理我认为应是 借：
长期股权投资-a公司 200 贷：资本公积-资本溢价 200 集团公司的账务处理 借：长投——B100万， 贷：长投——A 100万。 我们项目负责人认为我对集团公司的做法不对，他认为集团公司对外划转股权，从单干户表角度来说应是作为资产的减少，即处理应是借：资本公积——B100万， 贷：长投——A 100万。 但是我认为作为集团公司其控制的资源并没有因其股权的无偿划转而减少，所以我认为我的处理方式是正确的。 项目经理认为从集团合并的角度来说，其控制的资源并没有因其股权的无偿划转而减少，这是事实，但是从单户表角度来说控制的资源或资产因其股权的无偿划转而减少了。 陈版这个事项如何理解或解释是正确的？

回答人：chenyiwei
赞同你的意见，划转前后都在母公司的控制范围内，只不过是直接和间接的区别。所控制的经济资源并未减少。该交易不是集团公司与其自己的股东之间发生的权益性交易，不影响集团公司的股东权益。

提问人：呼叫帮助 时间：2015-01-25 16:12:22
我认同您的看法，但是他们认为在单户表中不适用合并控制准则，所以无偿划转还应是作为经济资源减少，即 借：资本公积——B100万， 贷：长投——A 100万。 不知这样的理解错在哪里，为什么单户表中长期投资就不适用合并控制准则？

回答人：chenyiwei
“在单户表中不适用合并控制准则”的说法不成立。

提问人：呼叫帮助 时间：2015-12-31 13:56:38
A公司是母公司的全资子公司，B公司是A公司的唯一的全资子公司，现在根据国资局的批复同意，将A公司持有B公司股权全部无偿划转给母公司。截止划转日，A公司对B公司股权投资成本 600 万元，净资产为 800 万元。在新准则下我们项目经理的处理方式如下：
1 、A公司 借：资本公积 600 贷：长期投资-B公司 600 2、母公司将收到B公司的股权视作部分收回对A公司的投资， 借：长期投资-B公司 800 贷：长期投资-A公司 800 请问项目经理的处理方式是否正确？另外若正确，“母公司将收到B公司的股权视作部分收回对A公司的投资”这句话又如何理解？

回答人：chenyiwei
建议划入方（母公司）的账务处理金额为其原投资成本 600 万。

提问人：呼叫帮助 时间：2016-01-02 21:15:13
噢，我理解已经是同一控制下的关系，所以 母公司从子公司A无偿划入孙公司B的股权，母公司的帐务处理应当是：借：长期股权投资——原孙公司B；贷：长期股权投资——子公司A，因为相当于从子公司A以非货币资产的形式收回了部分投资。 但是就是没有弄明白子公司A以非货币资产的形式收回了部分投资，从准则或指南哪里找到这方面的依据？

回答人：chenyiwei
权益性交易的一般原理。在投资方是作为对投资账面价值的调整。

提问人：呼叫帮助 时间：2016-01-03 17:09:48
案例改一下， A、B公司是母公司的全资子公司，C公司是A公司的子公司，现在根据国资局的批复同意，将A公司持有C公司股权全部无偿划转给B公司。截止划转日，A公司对C公司股权投资成本 600 万元，净资产为 800 万元。在新准则下我的处理方式如下： 1 、A公司 借：资本公积-资本溢价 600 贷：长期投资-C公司 600 2、B公司将收到C公司的股权 借：长期投资-C公司 800 贷：资本公积-资本溢价 800 划转的方向是平级，我的思路是否正确，陈版？

回答人：chenyiwei
基本合理。

提问人：呼叫帮助 时间：2016-01-05 20:44:23
请教您，对于我提到的 15 楼的案例，请问于A、B公司间的股权划转，母公司是否也需要进行账务处理？

回答人：chenyiwei
母公司个别报表层面也需要做处理：借：长期股权投资——B 600，贷：长期股权投资——A 600

提问人：呼叫帮助 时间：2016-01-06 21:02:22
A、B公司间的股权划转，也不涉及到母公司的资产的增减，为什么母公司个别报表层面也需要做处理：借：长期股权投资——B 600 ，贷：长期股权投资——A 600 ？陈版依据是什么？

回答人：chenyiwei
相当于母公司部分收回其对A的投资，同时又以收回的资产对B追加资本性投入。

提问人：ns86420 时间：2016-01-11 12:09:00
我也没有看明白，特请教下您， A、B公司是母公司的全资子公司，C公司是A公司的子公司，现在根据国资局的批复同意，将A公司持有C公司股权全部无偿划转给B公司。 您的回复是相当于母公司部分收回其对A的投资，同时又以收回的资产对B追加资本性投入。
问题是子公司之间的股权划转，对于母公司来说没有任何资产或权益的变动，为什么要理解成母公司部分收回其对A的投资，同时又以收回的资产对B追加资本性投入？ 再说了母公司的单户表的长期投资成本是对各子公司的出资的核算，而子公司之间的股权划转，对母公司来说也不会影响其投资成本的变动？ 还望您请导，实在想不通！

回答人：chenyiwei
在无偿划转交易中，划出一方减少资本公积，划入一方增加资本公积，这本身就体现为母公司对划出一方投资的收回和对划入一方的追加投资，只是母公司个别报表层面的投资总金额不变，只是明细调整。

提问人：错过港湾得鱼 时间：2016-01-29 22:57:18
跪求陈老师指点，我现在正好遇到孙公司无偿划转给母公司的情况，马上报年报了急死了。看来该版的相关讨论越快越糊涂了。我们现在有两个情况， 假如省国企甲集团下有两家A和B两家全资子公司。A公司下面有全资公司C公司，B公司下面有控股70%的D子公司。现根据国资委文件要求将孙公司：全资C公司和D的70%股权全部无偿划转给母公司甲。 A公司对C公司长期股权投资账面价值1000w，划转日，C公司股东权益总额 2500w。B公司对D公司长期股权投资账面价值500w，划转日，D公司股东权益总额 400w。
请教一下我对甲、A、B三个公司的账务处理和合并报表

回答人：chenyiwei
A公司：借：资本公积，贷：长期股权投资——C 1000万元 B公司：借：资本公积，贷：长期股权投资——D 500万元 甲公司：借：
长期股权投资——C 1000万元，借：长期股权投资——D 500万元，贷：长期股权投资——A 1000万元，贷：长期股权投资——B 500 万元

提问人：错过港湾得鱼 时间：2016-01-30 15:43:25
陈老师，还有合并的问题，划转时点AB公司要合并CD公司的利润表和现金流量表，然后甲公司合并CD的期末数吗。该如何抵消

回答人：chenyiwei
可以这样理解。总之在甲公司层面应保证CD公司报表并入的完整性，确保不重复、不遗漏。

提问人：bnw0 时间：2016-02-28 15:47:25
如果被划转企业的净资产是负数呢?

回答人：chenyiwei
被划转的目标企业帐面净资产为负数的，则划入一方的长期股权投资初始成本为零。

提问人：我爱新视野 时间：2016-03-03 22:17:55
改变下上楼楼权的案例， 假如省国企甲集团下有一家A全资子公司。A公司下面有全资公司C公司。现根据国资委文件要求将孙公司：全资C公司100%股权全部无偿划转给母公司甲。 甲集团对A公司投资成本为 500 万元，A公司对C公司长期股权投资账面价值1000 万元，划转日，C公司股东权益总额 2500 万元。 请教一下我对甲、A、二个公司的账务处理 A公司：借：资本公积， 贷：长期股权投资——C 1000万元
甲公司：借：长期股权投资——C 1000万元， 贷：长期股权投资——A 500万元， 贷：资本公积还是投资收益 500 万元？为什么？

回答人：chenyiwei
应贷记投资收益。这不是甲公司与更上层母公司之间发生的权益性交易，因此不应调整甲公司的资本公积。权益性交易中，被投资方才是调整资本公积的。

提问人：我爱新视野 时间：2016-03-04 08:40:37
这不是甲公司与更上层母公司之间发生的权益性交易，为什么陈版，这不是集团公司与A公司之间的交易吗？为什么不适用权益性原则？麻烦您详细指点下，感谢！

回答人：chenyiwei
在权益性交易中，投资方是调整对被投资方的长期股权投资成本的；被投资方才是调整权益。此处的甲集团是A的投资方，所以不调整甲集团自身的资本公积。

提问人：碎叶 xy 时间：2016-08-31 11:09:57
陈版您好！ 此处，母公司取得C公司的长投入账价值为何不是2500W？而是1000W 期待您的答复！

回答人：chenyiwei
因为母公司原先就已经控制C，所以此次取得C的股权只是控制层级的变化，不是企业合并，所以不用遵循长期股权投资准则第五条对同一控制下合并形成的长期股权投资按被合并方帐面净资产初始计量的规定。

提问人：碎叶 xy 时间：2016-09-01 10:50:27
谢谢陈版指点！还想请教以下问题： 1.假如省国企甲集团下有两家A和B两家全资子公司。A公司下面有全资公司C公司，B公司下面有持股10%的D子公司，B公司采用权益法核算。现根据国资委文件要求将孙公司：全资C公司的10%股权，D的10%股权无偿划转给母公司甲。 A公司对C公司长期股权投资账面价值1000w，公允价值为1200W，划转日，C公司股东权益总额 2500w。B公司对D公司长期股权投资账面价值500w（成本400W，损益调整100W），公允价值为600W，划转日，D公司股东权益总额1000w。 请问甲公司、A公司和B公司应该如何进行账务处理？甲公司只取得A公司和B公司10%的股权，是否需要考虑没有取得控制权？需要“按照同一控制下企业合并的原则处理”吗？
2.假如省国企甲集团下有A和B两家全资子公司，现根据国资委文件要求将A公司的全部股权无偿划转给B，甲公司对A公司长期股权投资账面价值1000w，公允价值为1200W，划转日，A公司股东权益总额 2500w。请问甲公司和B公司应该如何进行账务处理？B公司取得A公司100%的股权，是否需要考虑取得控制权？需要“按照同一控制下企业合并的原则处理”吗？ 如果国资委仅要求甲公司将持有A公司10%的股权无偿划转给B公司，又应该如何进行账务处理？需要考虑B未取得控制权吗？需要“按照同一控制下企业合并的原则处理”吗？
3.假如省国企甲集团下有A和B两家子公司，甲公司持有A公司10%股权，采用权益法核算，甲公司持有B公司100%股权，采用成本法核算。 现根据国资委文件要求将A公司的全部股权无偿划转给B，甲公司对A公司长期股权投资账面价值1000w（初始投资成本为800W，损益调整为200W），公允价值为1200W，划转日，A公司股东权益总额 2500w。请问甲公司和B公司应该如何进行账务处理，入账金额如何确定？B公司取得A公司10%的股权，是否需要考虑未取得控制权？需要“按照同一控制下企业合并的原则处理”吗？
4.假如省国企甲集团下有A和B公司两家全资子公司，甲公司对A公司长期股权投资账面价值为1000W，公允价值为900W，A公司股东权益总额为800W。 根据国资委要求，甲公司将其对A公司的全部长期股权投资划转给B公司，并获得B公司股权对价。 请问：
（ 1 ）甲公司是按照非货币性资产交换准则进行账务处里吗？这种划转是不是不具有商业实质？分录怎么写？ （ 2 ）B公司是按照长投准则，同一控制下的企业合并进行账务处理吗？分录怎么写？
问题较多，请陈版耐心指导！感激不尽！

回答人：chenyiwei
1 、C原先就受到甲集团控制，所以并不是企业合并，按C、D的目标股权分别在A、B的个别报表层面的长期股权投资账面价值作为初始投资成本入帐即可，同时相应冲减对A、B的长期股权投资成本。因为是合并范围内的内部交易，所以在甲集团合并报表层面需完全抵销其影响。 2 、B公司按同一控制下合并处理；甲集团的个别报表层面视同以对A的股权投资对B追加资本性投入，将对A的长期股权投资的账面价值（成本）并入对B的长期股权投资的账面价值。 3 、划转后B对A无控制权，B按标的股权在甲公司个别报表层面的账面价值作为初始计量金额，同时贷记资本公积；甲集团个别报表层面按其对A的长期股权投资账面价值（权益法核算后）与对B的长期股权投资账面价值合并。 4 、A、B原先都是甲的全资子公司，所以该划转交易无商业实质，甲公司个别报表层面按其原先对A的投资成本转入对B的长期股权投资价值。B按同一控制下合并处理。

提问人：碎叶 xy 时间：2016-09-01 21:37:12
谢谢陈版的指导！受益匪浅！ 另外，还想请教一下： 假如省国企甲集团下有A和B两家全资子公司，现根据国资委文件要求甲公司将持有A公司10%的股权无偿划转给B公司。 甲公司对A公司长期股权投资账面价值1000w，公允价值为1200W，划转日，A公司股东权益总额 2500w。 B公司仅取得A公司10%股权，不能按照同一控制下合并的原则把处理，B取得A的股权是按照100W作为初始计量金额吗？
我根据您的指导，大致总结了一下： 对于国有企业股权无偿划转的问题，不论划出方对长投是采用成本法还是权益法，划入方未取得控制权的情况下，划入方都是按照长投在划出方的账面价值（若划出方采用权益法，则为权益法核算后的账面价值）作为取得长投的初始计量金额。 如果划入方取得了控制权，则要按照同一控制下企业合并的原则处理，即要按照被划转股权对应的所有者权益金额作为初始计量金额。 如果划入方为集团母公司，从子公司手中取得孙公司股权后，不论取得孙公司的持股比例为多少，都是按照原来子公司对孙公司股权的账面价值，作为初始计量金额，不考虑“同一控制下企业合并”的处理。
请陈版帮忙看看，我的理解是否正确？感谢！@chenyiwei

回答人：chenyiwei
你的理解基本合理。

提问人：斜阳草树 时间：2017-02-04 16:33:08
那A没有资本公积的时候该怎么处理，实收资本只有 500 万，不够冲减的，可以冲未分配利润吗？

回答人：chenyiwei
资本公积（资本溢价）不足冲减的，则依次冲减盈余公积、未分配利润。

提问人：维祯 时间：2018-06-27 09:43:23
请教陈老师，此处没理解这样处理以后，甲集团的长期投资只有C公司的 1000 万，那对A公司的长投还存在吗？

回答人：chenyiwei
仍存在。虽然账面价值可能为零。